【裁判字號】    97,消債更,1790
【裁判日期】    980507
【裁判案由】    更生事件
【裁判全文】
臺灣板橋地方法院民事裁定          97年度消債更字第1790號
聲  請  人  甲○○
上列當事人因消費者債務清理事件，聲請更生，本院裁定如下：
    主  文
聲請駁回。
聲請費用由聲請人負擔。
    理  由
一、按債務人與金融機構協商成立者，不得聲請更生或清算，但
    因不可歸責於己之事由，致履行顯有重大困難者，不在此限
    ；本條例施行前，債務人依金融主管機關協調成立之中華民
    國銀行公會會員辦理消費金融案件無擔保債務協商機制與金
    融機構成立之協商，準用前項之規定，消費者債務清理條例
    （下稱本條例）第151 條第5 項、第6 項分別定有明文。次
    按債務人不能清償債務或有不能清償之虞者，得依本條例所
    定更生或清算程序，清理其債務，本條例第3 條定有明文。
    末按聲請更生或清算不合程式或不備其他要件者，法院應以
    裁定駁回之，但其情形可以補正者，法院應定期間先命補正
    ，復為本條例第8 條所明定。
二、本件聲請意旨略以：聲請人於消費者債務清理條例施行前，
    曾依照中華民國銀行公會會員辦理消費金融案件無擔保債務
    協商機制，與債權銀行日盛商業銀行等成立協商，約定聲請
    人自民國95年9 月起，分100 期（週年利率按3.88% 計算）
    ，每月清償新臺幣（下同）19,046元，至全部清償為止，惟
    因最大債權銀行台新國際商業銀行不願加入協商，致使聲請
    人須另外與台新銀行訂立協議書，每月償還約13,000元，而
    聲請人每月所得薪資僅約41,000元，扣除協商償還金額共約
    32,000元後，已無法維持每月必要支出及負擔其父潘耿忠之
    扶養費用，實已無力償還上開協商金額而毀諾，爰依聲請裁
    定准予更生云云。
三、查本件聲請人主張其於消費者債務清理條例施行前，曾依照
    中華民國銀行公會會員辦理消費金融案件無擔保債務協商機
    制，與債權銀行日盛商業銀行等成立協商，約定聲請人自95
    年9 月起，分100 期（週年利率按3.88%計算） ，每月清償
    19,046 元 ，至全部清償為止等情，業據其提出協議書及無
    擔保債務還款計劃影本各1 份為證，堪為真實。準此，本件
    聲請人依上開協商機制與最大債權金融機構協商成立後，再
    向本院聲請更生，尚須符合「不可歸責於己之事由致履行顯
    有重大困難」之要件，方為適法。
四、經查，聲請人固主張因最大債權銀行台新國際商業銀行不願
    加入協商，致使聲請人須另外與台新銀行訂立協議書，每月
    償還約13,000元，而聲請人每月所得薪資僅約41,000元，扣
    除每月必要支出及負擔父親及祖父之扶養費用，實已無力償
    還上開協商金額而毀諾等語。然而，本院審酌下情，認聲請
    人並無不能履行協商條件之情事：
(一)、按聲請人負債既已大於資產，其食衣住行消費，本應較一般
    人節約支出，自應以行政院主計處公佈之97年度臺灣省低收
    入戶每人每月最低生活費用為9,829 元作為計算標準。經查
    ，聲請人95年、96年度所得總額分別為604,411 元、624,65
    4 元，該兩年之每月平均所得為50,368元、52,055元，有聲
    請人提出其95、96年綜合所得稅各類所得資料清單附卷可憑
    ，復依聲請人提出之台新銀行協議書佐以台新銀行活期儲蓄
    存款存摺轉帳資料，可知聲請人自96年1 月起每月實際匯款
    繳納之協議金額應僅為10,192元，而非聲請人所陳稱之13,0
    00元，據此計算，聲請人每月應負擔之還款總金額應為29,
    238 元（計算式為10,192+1 9,046=29,238） 。而以前揭每
    人每月最低生活費用為9,829 元計算，聲請人每月所得扣除
    其基本生活費用後，顯足以負擔每月應償還之金額（計算式
    為：52,055－9,829 ＝42,226；50,368－9, 829＝40,557）
    。聲請人雖另主張其每月尚需支出房屋租金11 ,000 元等語
    ，然前揭9,829 元之最低生活費用原已包括食、衣、住、行
    各項支出在內，自無將租金費用重複列入支出項目計算之理
    ，故此部份支出應予剔除，附此敘明。
(二)、聲請人雖又主張其每月尚需與潘漢軒、潘姵吟等人共同負擔
    其父潘中耿之扶養費用，平均每月支出2,333 元云云，並提
    出其父95、96年綜合所得稅各類所得資料清單及財產歸屬資
    料清單以釋明其父無工作所得收入，復無財產，有不能維持
    生活而須受聲請人扶養之必要。然查，依聲請人上述所得，
    縱使扣除扶養其父親之費用即2,333 元及每月基本生活所需
    9,829 元，所剩仍足以償還每月協商金額，聲請人顯無不能
    履行每月協商金額之情形（計算式為：50,368－9,829 －2,
    333 ＝38,206；52,055－9,829 －2,333 ＝39,893） 。
(三)、又聲請人另主張於96年6 月間，因其祖父生有重病，需由專
    人全日照護，聲請人因此與其他手足共同分攤看護費用每月
    高達12,242元，復祖父於同年8 月間病逝，喪葬費用開支亦
    鉅，故聲請人不得已於96年8 月間毀諾等語。惟查，聲請人
    祖父依法本應由先順序之法定扶養義務人負擔扶養義務，聲
    請人既非先順位之法定扶養義務人，卻逕申報該筆扶養費用
    為必要費用之支出，忽視其他先順序法定扶養義務人存在，
    似與常情不符；況依聲請人陳稱，其父現並無任何工作收入
    ，是其應有閒暇時間得以照料罹患重病之父親，或可與其他
    手足輪流照料，職是，此部份看護費用支出，是否屬於絕對
    必要開銷，亦非無疑問；退萬步言，縱認其為必要支出，然
    此筆看護費用亦屬短期支出，此觀聲請人陳稱其祖父於96年
    6 月間生有重病住院，而後於同年8 月間病逝等語自明，並
    據其提出看護費用繳費付款單數紙、台北市立聯合醫院開具
    其祖父潘清春之死亡證明書附卷可稽，從而，聲請人於此短
    暫、特殊事由情事，亦可選擇與債權銀行協商暫緩繳納協商
    金額，俟上開事由原因消滅後，始恢復正常繳納，而非從此
    單方面拒不履行協商協議，聲請人以此主張其有不可歸責於
    己致履行有重大困難之事由，實屬無據。
五、綜上所陳，聲請人之收入既足以償還每月協商金額，並供聲
    請人維持基本生活所需及負擔扶養義務，復未舉證有何不可
    歸責於己致履行有重大困難之事由，而向本院聲請更生，應
    屬聲請更生之要件不備，且上開欠缺又屬無從補正，依首揭
    條文之意旨，自應駁回其更生之聲請，爰裁定如主文。
六、至於所繳納郵務送達費3,400 元，則待本件更生聲請事件確
    定後，如尚有剩餘郵資餘額，再予檢還聲請人，附此敘明。
中    華    民    國    98    年    5    月    7    日
                  民事第三庭  法  官    邱育佩
上為正本係照原本作成
如不服本裁定，應於裁定送達後10日內，以書狀向本院提出抗告
，並繳納抗告費新臺幣1千元
中    華    民    國    98    年    5    月    8    日
                              書記官    彭麗紅


司法院資訊處製作；財團法人民間司法改革基金會備份。
